臺灣高雄地方法院刑事判決
111年度金簡上字第15號
上  訴  人  臺灣高雄地方檢察署檢察官   
被      告  張立杰


上列上訴人因被告違反洗錢防制法等案件，不服本院高雄簡易庭
中華民國111年3月15日111年度金簡字第36號第一審簡易判決（
聲請簡易判決處刑書案號：110年度偵字第21750號）提起上訴，
再經檢察官移送併辦（110年度偵字第23885號），本院管轄之第
二審合議庭判決如下：
    主  文
原判決撤銷。
張立杰幫助犯洗錢防制法第十四條第一項之一般洗錢罪，處有期
徒刑參月，併科罰金新臺幣貳萬元，罰金如易服勞役，以新臺幣
壹仟元折算壹日。未扣案之犯罪所得新臺幣壹萬伍仟元沒收，於
全部或一部不能沒收或不宜執行沒收時，追徵其價額。
    事  實
一、張立杰已預見提供金融機構帳戶予他人使用，可能幫助他人
    遂行詐欺取財犯行及掩飾、隱匿他人犯罪所得去向，仍不違
    背其本意，而基於幫助詐欺取財及幫助洗錢之不確定故意，
    於民國109年11月間某日，在高雄市鳳山區鳳山國中，將其
    申設之第一銀行00000000000號帳戶（下稱一銀帳戶）之提
    款卡、密碼及網路銀行帳號密碼，以新臺幣（下同）1萬5,0
    00元之代價，交予陳富鴻（由檢察官另行偵辦），再由陳富
    鴻交予蘇義傑（由檢察官另行偵辦）所屬詐欺集團使用，而
    容任他人以之作為詐欺取財之工具。嗣該詐欺集團成員取得
    上開帳戶資料後，即共同意圖為自己不法所有，基於詐欺取
    財、洗錢之犯意聯絡，由真實姓名年籍不詳之成員，於附表
    所示時間、以附表所示詐騙方式，分別對附表所示之人施以
    詐術，致其等陷於錯誤，並分別於附表所示時間、匯款如附
    表所示之金額至上開一銀帳戶內，並旋遭提領一空。嗣經附
    表所示之人查覺有異而報警處理，始循線查悉上情。
二、案經黎郁芬、吳順發、張家瑋訴由高雄市政府警察局小港分
    局報告臺灣高雄地方檢察署檢察官偵查後聲請簡易判決處刑
    暨移送併辦。
    理  由
一、證據能力方面：按被告以外之人於審判外之陳述，雖不符前
    4條（即刑事訴訟法第159條之1至之4）之規定，而經當事人
    於審判程序同意作為證據，法院審酌該言詞陳述或書面陳述
    作成時之情況，認為適當者，亦得為證據，刑事訴訟法第15
    9條之5第1項定有明文。經查，檢察官、被告張立杰就本判
    決所引用下列各項屬於審判外陳述之證據，均同意作為證據
    （金簡上卷第45、121頁），且本院審酌該證據作成情況均
    無不適當之情形，是依前開規定認得作為本案證據。
二、認定事實之理由：
　　上開犯罪事實，業據被告張立杰於本院審理時坦承不諱，核
    與證人即告訴人黎郁芬、吳順發、張家瑋、證人即被害人黃
    宥榛於警詢之證述（110年度偵字第21750號卷【下稱偵卷】
    第17-19頁；高市警港分偵字第10973100500號卷【下稱併警
    一卷】第33-36頁，第27-29頁，第21-23頁）、證人陳富鴻
    、蘇義傑於警詢及偵詢之證述相符（偵卷第133-135頁、第1
    57-159頁；高市警港分偵字第11072178300號卷【下稱併警
    二卷】第23-33頁，第43-49頁），復有被告上開一銀帳戶之
    客戶基本資料、存摺存款客戶歷史交易明細表（偵卷第79-8
    8頁）、告訴人黎郁芬提出之LINE對話紀錄翻拍照片15張（
    偵卷第45-73頁）、被害人黃宥榛提出之中華郵政帳戶存摺
    封面、內頁影本2張、中國信託銀行帳戶網路銀行交易明細
    資料、LINE對話紀錄翻拍照片16張（併警一卷第95頁，第97
    -98頁，第101-129頁）、告訴人吳順發提出之轉帳交易明細
    翻拍照片（併警一卷第99頁）、告訴人張家瑋提出之LINE對
    話翻拍照片49張（併警一卷第131-146頁）、蘇義傑提一銀
    帳戶之提款卡提領贓款之監視器翻拍照片17張（併警二卷第
    173-179頁）在卷可參，足認被告前開任意性自白與事實相
    符，堪予採信。從而，本件事證明確，被告犯行洵堪認定，
    應予依法論科。
三、論罪：
（一）按行為人提供金融帳戶提款卡及密碼予不認識之人，非屬
      洗錢防制法第2條所稱之洗錢行為，不成立同法第14條第1
       項一般洗錢罪之正犯，惟如行為人主觀上認識該帳戶可
      能作為收受及提領特定犯罪所得使用，他人提領後即產生
      遮斷資金流動軌跡以逃避國家追訴、處罰之效果，仍基於
      幫助之犯意而提供，應論以幫助犯同法第14條第1項之一
      般洗錢罪（最高法院108年度台上大字第3101號裁定意旨
      可參）。次按刑法上之幫助犯，係對於犯罪與正犯有共同
      之認識，而以幫助之意思，對於正犯資以助力，而未參與
      實施犯罪之行為者而言。查被告提供上開一銀帳戶存摺、
      提款卡及密碼予詐欺集團成員詐騙他人之財物及洗錢，係
      基於幫助他人詐欺取財、洗錢之未必故意，且所為亦屬該
      2 罪構成要件以外之行為，而應論以幫助犯。
（二）核被告所為，係犯刑法第30條第1項前段、第339條第1項
      之幫助犯詐欺取財罪，及刑法第30條第1項前段、洗錢防
      制法第14條第1項之幫助犯洗錢罪。又檢察官移送併辦部
      分（高雄地方檢察署110年度偵字第23885號，即附表編號
      2至4所示部分），與本件上開有罪部分，有想像競合犯之
      裁判上一罪關係，本院自應併予審究，附此敘明。
（三）又被告以一行為提供一銀帳戶之提款卡及密碼，幫助詐欺
      集團成員詐欺附表編號1至4所示告訴人及被害人等人之財
      物，及幫助詐欺集團成員遮斷金流，以逃避國家追訴、處
      罰，係一行為觸犯數罪名，為想像競合犯，應依刑法第55
      條規定，從一重論以刑法第30條第1項前段、洗錢防制法
      第14條第1項之幫助洗錢罪。又被告係基於幫助之犯意為
      上開犯行，並未實際參與詐欺取財及洗錢之構成要件行為
      ，所犯情節較正犯輕微，爰依刑法第30條第2項之規定，
      按正犯之刑減輕之。又被告於本院審理中坦承涉犯洗錢犯
      行，應依洗錢防制法第16條第2項之規定減輕其刑，並與
      前開減輕事由依法遞減之。
四、原判決撤銷之理由：
（一）原審以被告罪證明確，予以論罪科刑，固非無見。惟查檢
      察官於提起上訴後，再移送併辦附表編號2至4所示之被害
      人黃宥榛、告訴人吳順發、張家瑋部分之犯罪事實，而擴
      張本案審理之犯罪事實，暨被告於本院審理中與附表編號
      3之告訴人吳順發調解成立，有本院調解筆錄1份在卷可佐
      （金簡上卷第97-98頁），均為原審所不及審酌。是檢察
      官上訴意旨指摘原審未及審酌附表編號2至4所示之被害人
      及告訴人部分，而量刑過輕，即屬有理由，從而，原審未
      及審酌附表編號2至4所示之犯罪事實暨被告願意賠償金錢
      之犯後態度，自應由本院予以撤銷改判。
（二）爰以行為人之責任為基礎，審酌被告為具有通常智識與社
      會經驗之人，在政府及大眾媒體之廣泛宣導下，理應對於
      國內現今詐騙案件層出不窮，以及提供金融帳戶將助益行
      騙，並掩飾、隱匿詐騙所得款項去向之情形有所認知，竟
      仍率爾提供自己之金融帳戶供實行詐欺犯罪者行騙財物、
      洗錢，嚴重破壞社會治安及有礙金融秩序，且使本案詐欺
      集團成員順利取得附表編號1至4所示告訴人及被害人所匯
      款項，並且增加司法單位追緝之困難而助長犯罪歪風，所
      為實屬不該；再考量被告於本院審理時坦承犯行，業與告
      訴人吳順發調解成立，有本院調解筆錄1份在卷可參（金
      簡上卷第97-98頁），犯後態度尚可；另審酌被告僅係提
      供犯罪助力，非實際從事詐欺取財、洗錢犯行之人，不法
      罪責內涵應屬較低；兼衡被告之犯罪動機、提供1個帳戶
      予詐欺集團，受害者人數達4人且遭詐騙之金額合計將近1
      5萬元之犯罪情節，其自陳之高職畢業之智識程度、職業
      工、其前科素行等一切情狀，量處如主文所示之刑，並諭
      知罰金易服勞役折算標準。
五、沒收：
（一）被告於原審及本院審理中均自承有因交付本案帳戶而獲得
      1萬5,000元之報酬（金簡卷第27頁；金簡上卷第126頁）
      ，此為被告之犯罪所得，雖未扣案，仍應爰依刑法第38條
      之1第1項前段、第3項規定予以宣告沒收，並於全部或一
      部不能沒收或不宜執行沒收時，追徵其價額。
（二）又洗錢防制法第18條第1項固規定「犯第14條之罪，其所
      移轉、變更、掩飾、隱匿、收受、取得、持有、使用之財
      物或財產上利益，沒收之；犯第15條之罪，其所收受、持
      有、使用之財物或財產上利益，亦同」。查本案詐欺集團
      成員雖有向附表各編號所示之人詐得如附表所示款項，然
      被告僅係提供上開一銀帳戶等資料（含網路銀行帳號與密
      碼），卷內尚乏積極證據證明被告為非實際上提款之人，
      亦無其他隱匿詐欺贓款等行為，自無上開條文適用，附此
      敘明。　
據上論斷，應依刑事訴訟法第455條之1第1項、第3項、第369條
第1項前段、第364條、第299條第1項前段，判決如主文。
本案經檢察官董秀菁聲請簡易判決處刑、提起上訴，檢察官劉河
山移送併辦，檢察官郭麗娟到庭執行職務。
中　　華　　民　　國　　111 　年　　10　　月　　26　　日
                  刑事第四庭  審判長法  官  陳川傑
　　　　　　　　　                  法  官  陳芷萱
　　　　　　　　　                  法　官  楊書琴　　　
以上正本與原本無異。　　　　　　　　　　　　　　　　　　
不得上訴　
中　　華　　民　　國　　111 　年　　10　　月　　26　　日
                                    書記官  王珮綺   
附錄：論罪科刑法條
中華民國刑法第30條（幫助犯及其處罰）
幫助他人實行犯罪行為者，為幫助犯。雖他人不知幫助之情者，
亦同。
幫助犯之處罰，得按正犯之刑減輕之。
中華民國刑法第339條第1項（普通詐欺罪）
意圖為自己或第三人不法之所有，以詐術使人將本人或第三人之
物交付者，處5年以下有期徒刑、拘役或科或併科50萬元以下罰
金。
洗錢防制法第14條第1項
有第二條各款所列洗錢行為者，處7年以下有期徒刑，併科新臺
幣5百萬元以下罰金。　　　　
附表：
編號 告訴人／被害人 詐騙方式 匯款時間 匯款金額（新臺幣：元） 1 黎郁芬 （告訴） 詐欺集團成員於109年11月23日晚間，使用通訊軟體LINE、暱稱「Nnni」，向黎郁芬佯稱：可透過alanfx.cc網路平台投資獲利云云，致黎郁芬陷於錯誤，而依指示，於右列時間匯款所示金額至一銀帳戶。 109年11月23日22時42分許 16,200元    109年11月26日21時16分許 48,600元 2 黃宥榛 詐欺集團成員於109年11月25日20時29分許前某時，分別使用通訊軟體LINE、暱稱「靖」、「梁至」、「Alanfx」，向黃宥榛佯稱：在其等提供之網路操作外匯可獲利，惟須先交付入會金、佣金及保證金云云，致黃宥榛陷於錯誤，而依指示，於右列時間轉帳所示金額至一銀帳戶。 109年11月25日20時29分許 26,900元    109年11月25日20時36分許 7,100元 3 吳順發 （告訴） 詐欺集團成員於109年11月21日15時許，使用通訊軟體LINE、暱稱「olivia晨熙」、「ACE心卉」、操盤師「詔書」，向吳順發佯稱：可透過FT交易所網站投資比特幣可獲利，且可教導其操作云云，致吳順發陷於錯誤，而依指示，於右列時間轉帳所示金額至一銀帳戶。 109年11月24日19時許 30,000元 4 張家瑋 （告訴） 詐欺集團成員於109年12月4日17時1分許前某時，佯裝「XNESS」投資網站之客服人員，向張家瑋佯稱：欲提領上開網站之營利時，需先交付保證金云云，致張家瑋陷於錯誤，而依指示，於右列時間轉帳所示金額至一銀帳戶。 109年12月4日20時5分許 16,200元